臺灣臺中地方法院民事判決　九十三年度婚字第一五九○號
　　原　　　告　乙○○
　　被　　　告　甲○○
右當事人間請求離婚事件，本院於民國九十三年十一月四日言詞辯論終結，判決如左：
    主      文
准原告與被告離婚。
訴訟費用由被告負擔。
　　事實及理由
壹、原告主張：兩造於民國七十六年十二月二日結婚，婚後育有子女陳佳湞、陳韋臻
    二人。婚後兩造時因被告外遇問題而起爭執，於八十八年一月二十三日，原告即
    因質問被告外遇之事而遭被告毆打傷，原告曾提出傷害告訴（台灣台中地方法院
    檢察署八十八年度偵字第六一一五號），嗣因被告求情，表示以後不再毆打原告
    及外遇，並簽立和解書，原告乃撤回告訴。之後兩造之住所因九二一大震而毀損
    ，遂搬回原告娘家居住，惟不久被告即離家在外與前外遇對象同居，迄今五年餘
    ，期間鮮少返家與原告母女同住，且被告明知原告為全職家庭主婦，竟未負擔家
    中生計，雖經原告索討，被告仍常置之不理，原告不得已向親友借貸支應。被告
    之行為，顯然違背同居義務，亦無維持兩造婚姻幸福和諧之意願，兩造間僅存夫
    妻之名，而無夫妻之實，婚姻關係已生破綻致難以回復，爰依民法第一千五十二
    條第一項第五款及同條第二項之規定，訴請擇一規定准予離婚等語。並聲明：如
    主文所示。
貳、被告則以：兩造婚姻關係存續中，婚後育有子女陳佳湞、陳韋臻。九二一大地震
    後，兩造遷往原告娘家居住，不久被告即外出居住，未住於原告娘家時，仍有負
    擔家庭生活費用，否則原告無工作，其生活費用何來。至被告鮮少在原告娘家居
    住，係因被告常逾時晚歸，而遭原告鎖於門外，且原告娘家無處可讓被告睡覺，
    房間僅有一張床，無法四人同睡。至於原告所指與被告同居之女子，係被告從前
    至今之工作夥伴，被告與其僅租住同一屋，並未同房，該處尚有其他友人同住等
    語，資為抗辯。並聲明：原告之訴駁回。
參、本件經本院與兩造協議整理爭點結果，兩造爭執與不爭執事項如次：
一、兩造不爭執之事實：
（一）兩造於七十六年十二月二日結婚，婚姻關係現仍存續中，育有子女陳佳湞、陳
      韋臻二人。
（二）八十八年一月二十三日，因原告質疑被告外遇，被告即毆打原告成傷，原告對
      被告提起告訴，嗣經被告簽立和解書而撤回告訴。
（三）原告無工作。
二、兩造爭執之事實：
（一）八十八年九二一地震後，被告是否在原告娘家居住不久，即離家在外與其他女
      子同居？
（二）八十八年九二一地震後，被告有無支付家庭生活費用？
（三）兩造婚姻關係是否已經發生破綻？可歸責於何人？
肆、法院之判斷：
（一）九二一地震之後，被告在原告娘家居住不久，即在外與過去外遇對象租屋同住
      ，鮮少返家，但無證據證明與過去外遇對象再有同床共寢之事實。
　　　原告主張九二一大震後，因住所毀損，兩造搬回原告娘家居住，惟不久被告即
      離家在外與前外遇對象同居迄今，鮮少返家與原告母女同住之事實，被告到庭
      後，不為爭執。並據證人即兩造子女陳佳湞到庭證述：原來住處因九二一地震
      而倒塌，全家搬至外婆家中，被告也曾經去住過，但是不常回來等語；證人即
      原告之母劉李治亦到庭證述：伊曾經與原告去被告在外之住處，看到被告與
      另一女子在同一屋簷下，伊判斷二人應是同居．．．九二一地震之後，原告有
      過來與伊同住，被告也曾經至伊那裡，但是很久才一次，且馬上就又出去，是
      被告自己不來住，因為其有鑰匙等語（均詳見九十三年十一月四筆錄第二頁、
      第六頁）在卷。審酌證人陳佳湞為兩造之子女，誼屬至親，所為證言當無故為
      不利一造之證言，且婚姻生活有其私密性，非一般人得以窺見其內容，而證人
      陳佳湞、劉李治均與兩造共同生活，關係密切，對於兩造之婚姻狀況，自知
      之甚稔，其等所為之證言應值採信。此部分之主張，堪信為真實。
（二）九二一地震後，被告鮮少負擔家庭生活費用，須原告索討始給付些許，否則即
      無。
      原告主張九二一大震後，被告明知原告無工作，不僅離家在外居住，甚且不負
    　擔家中生計，須原告索討，被告才給付，如未索取，被告即置之不顧，致原告
    　常向親友借貸渡日之事實；被告則辯以：伊有負擔家庭生活費用，否則原告沒
    　有工作，其生活費用何來等語。參酌原告之母劉李治到庭證述略以：被告很
    　少給原告錢，因為原告向伊借錢，約多少忘記了，因為是自己的女兒，故未加
    　以計算，另外，原告亦有向其他兄弟借錢等語（九十三年十一月四日筆錄第六
    　頁參照）在卷，且被告對證人上開之證詞亦不爭執，而被告自陳每月收入約新
    　台幣五萬元左右，則負擔一家四口之生活，尚屬足夠，是被告若確有完全擔負
    　家計，原告又何須向親友借貸。此部分之主張，亦堪信為真實。
（三）按民法第一千零五十二條第二項規定：有前項以外之重大事由，難以維持婚姻
      者，夫妻之一方得請求離婚，但其事由應由夫妻之一方負責者，僅他方得請求
      離婚。其立法旨趣，在符合現代多元化社會之需要，使裁判離婚之事由較富彈
      性，當婚姻破裂時，夫妻已無共同生活之實質時，即得請求離婚。又婚姻如有
      難以維持之重大事由，於夫妻雙方均須負責時，應比較雙方之有責程度，僅責
      任較輕之一方，得向責任較重之他方請求離婚，如雙方之有責程度相同，則雙
      方均得請求離婚，以符公平 (最高法院九十年度台上字第一六三九號判決意旨
      參照)。本件被告自八十八年九二一地震後，兩造遷至原告娘家居住未久，被
      告即離家在外租屋與過去外遇對象同住，迄今已逾五年，兩造已無夫妻之實，
      且被告鮮少負擔家庭生活費用，已如前述。被告雖稱：係因伊晚歸而常遭原告
      鎖於門外，且原告娘家僅有一張床，伊無處可睡；與其同住之女子係合夥工作
      之拍擋，且二人並未同房，該租處尚有其他友人同住等語，縱然屬實，惟被告
      離家迄今長達五年，期間被告不思尋求解決問題之方案，竟以之為不返家居住
      之藉口，反而與其以前之外遇對象在外租屋同住，雖無事證足徵二人同房共寢
      ，然被告既有外遇之先例，自應避免瓜田李下之嫌，何況對象又係同一第三者
      ，且對於家庭生活費用，須經原告索討始給付，否則即未給付，被告之行為顯
      無繼續維持婚姻圓滿和諧之意願，亦足令任何人處於原告之境遇，均將喪失維
      持婚姻之意欲，兩造之婚姻實已生破綻而致難以回復之境地，符合民法第一千
      零五十二條第二項所稱難以維持婚姻之重大事由（最高法院九十一年臺上字第
      二０二三號判決參照）。依其情事，兩造未能理性解決在娘家居住問題，兩造
      均有責，而被告在外與過去外遇對象同居及需原告索討生活費才提供少許，可
      歸責於被告，應認兩造婚姻發生破綻，被告可歸責事由較重，原告較輕。從而
      ，原告依民法第一千零五十二條第二項規定，以兩造間有難以維持婚姻之重大
      事由訴請離婚，自有理由，應予准許。本件既准原告離婚，原告仍依民法第一
      千零五十二條第一項第五款規定請求，為請求權競合，毋庸贅述，併予敘明
（四）本件事證已臻明確，兩造其餘有關被告毆打原告、被告外遇、被告不履行同居
　　　義務等攻擊防禦方法及舉證，於本件事實之認定及判決結果，不生影響，茲不
　　　一一論列，附為敘明。
伍、訴訟費用負擔的依據：民事訴訟法第七十八條。
中　　　華　　　民　　　國　　九十三　　年　　　十一　　月　　　十六　　日
　　　　　　　　　　　　　　　　臺灣臺中地方法院家事法庭
~B法　　　官　陳學德
右為正本係照原本作成
如對本判決上訴須於判決送達後廿日內向本院提出上訴狀
中　　　華　　　民　　　國　　九十三　　年　　　十一　　月　　　十六　　日
~B法院書記官
